臺灣高等法院民事判決
109年度重再字第11號
再 審原 告  永合昌有限公司

法定代理人  蔡宜卉  
訴訟代理人  蕭敦仁律師
再 審原 告  簡東騰  

再 審被 告  黃錦祥  

訴訟代理人  戴嘉志律師
上列當事人間請求給付票款再審之訴事件，再審原告對於中華民
國108年10月2日本院108年度重上字第316號確定判決提起再審之
訴，本院於109年4月15日言詞辯論終結，判決如下：
    主      文
再審之訴駁回。
再審訴訟費用由再審原告連帶負擔。
    事實及理由
按再審之訴，應於30日之不變期間內提起。前項期間，自判決
  確定時起算，判決於送達前確定者，自送達時起算，民事訴訟
  法第500條第1項、第2項分別定有明文。本院民國108年10月2
  日108年度重上字第316號判決（下稱原確定判決），經再審原
  告提起第三審上訴，最高法院以109年1月8日109年度台上字第
  144號裁定駁回其上訴，上開裁定於109年（送達證書誤載為10
  8年）2月3日送達予再審原告（送達回證見該裁定卷93頁，影
  本見本院卷第169頁），業據本院調閱上開原確定判決卷宗查
  明屬實。再審原告於109年3月4日提起本件再審之訴（本院卷
  第3頁），合於上開規定。另當事人依民事訴訟法第496條規定
  提起再審之訴，以主張同條項各款規定之情形，即為合法，至
  其情形是否果屬實在，則為其訴有無理由之問題，除其再審之
  訴尚欠缺其他合法要件外，即應依判決程序調查裁判。再審原
  告於再審之訴狀已載明依民事訴訟法第496條第1項第13款之規
  定提起本件再審之訴（本院卷第4頁），揆諸上開說明，再審
  原告之再審之訴即為合法，至其情形是否果屬實在，則為其訴
  有無理由之問題。
再審原告主張：原確定判決有伊發現未經斟酌之證物或得使用
  該證物之再審事由，爰依民事訴訟法第496條第1項第13款規定
  ，提起本件再審之訴。聲明：
　㈠原確定判決關於命再審原告給付本息部分廢棄。
  ㈡上廢棄部分，再審被告在前審之訴之上訴駁回及其假執行之
    聲請均駁回。 
  再審被告則以：再審原告所主張未經斟酌之證物已在前訴訟程
  序提出，但為前訴訟程序所不採，其再審之訴自無理由等語，
  資為抗辯。
再審原告主張原確定判決有民事訴訟法第496條第1項第13款之
  再審事由云云，為再審被告所否認，並以前揭情詞置辯。
  ㈠按「有下列各款情形之一者，得以再審之訴對於確定終局判
    決聲明不服……十三、當事人發現未經斟酌之證物或得使用該
    證物者。但以如經斟酌可受較有利益之裁判者為限」，民事
    訴訟法第496條第1項第13款定有明文。所謂當事人發見未經
    斟酌之證物或得使用該證物，係指前訴訟程序事實審之言詞
    辯論終結前已存在之證物，因當事人不知有此，致未經斟酌
    ，現始知之者而言。若在前訴訟程序事實審言詞辯論終結前
    ，尚未存在之證物，本無所謂發現，自不得以之為再審理由
    。當事人以發現得使用未經斟酌之證物為再審理由者，並應
    就其在前訴訟程序不能使用之事實，依民事訴訟法第277條
    前段規定負舉證責任，故當事人以發現得使用未經斟酌之證
    物為再審理由者，應就其在前訴訟程序不能使用該證物之事
    實及嗣後發現該證物之時間等事實負舉證責任。至事實審取
    捨證據、認定事實縱有不當，或原確定判決明顯違反論理及
    經驗法則、理由矛盾等判決違反法令之情形，當事人僅得據
    為上訴理由，尚難據以提起再審之訴。
  ㈡再審原告提出之原證一為原確定判決、原證三為原確定判決
    所屬前訴訟程序108年8月22日之準備程序筆錄（本院卷第21
    -37、49-52頁），均非民事訴訟法第496條第1項第13款所稱
    之新證物。另原證二臺灣士林地方檢察署檢察官不起訴書作
    成日期為108年10月28日（本院卷第39-46頁），係於前訴訟
    程序事實審言詞辯論終結（108年9月18日，本院卷第21頁）
    前，尚未存在之證物，本無所謂發現，自不得以之為再審理
    由。原證四之錄音檔內容，係屬前訴訟程序事實審言詞辯論
    終結前已存在於前訴訟程序第一審卷內第152-154頁之證物
    （證物影本見本院卷第171-175頁），已據本院調閱原確定
    判決全卷審閱屬實，亦與民事訴訟法第496條第1項第13款規
    定之要件不符。
　㈢再審原告又提出原證五審判筆錄，然該筆錄第一份日期雖為1
    08年8月20日（本院卷第111-115頁），但再審原告對其發現
    得使用未經斟酌之證物即該108年8月20日審判筆錄，就其在
    前訴訟程序不能使用該證物之事實及嗣後發現該證物之時間
    等事實等，迄未舉證以實其說，其遽以發現該筆錄提起再審
    之訴，於法無據。另第二份係109年1月7日之審判筆錄（本
    院卷第117-127頁），係於前訴訟程序事實審言詞辯論終結
    前，尚未存在之證物，同前所述，本無所謂發現，自不得以
    之為再審理由。
　㈣再審原告謂其於前訴訟請求調閱張紋惠之偵查案件中之作證
    筆錄，未獲置理云云（本院卷第7、10頁），縱屬實在，亦
    不得依民事訴訟法第496條第1項第13款之規定提起再審之訴
    。末查，再審原告一再主張原確定判決顯違經驗法則、判決
    明顯有理由矛盾之違背法令、明顯違反論理及經驗法則，判
    決違反法令等（本院卷第12、17、19頁），縱屬實在，揆諸
    上開說明，當事人均僅得據為上訴理由，尚難據以提起再審
    之訴。
　㈤以上，再審原告依提出之各證物、上開各陳述，依民事訴訟
    法第496條第1項第13款之規定提起再審之訴，於法無據，不
    應准許。
綜上所述，再審原告以原確定判決有民事訴訟法第496條第1項
  第13款之再審事由，提起本件再審之訴，請求㈠原確定判決關
  於命再審原告給付本息部分廢棄、㈡上廢棄部分，再審被告在
  前審之訴之上訴駁回及其假執行之聲請均駁回，為無理由，應
  予駁回。
本件因事證已臻明確，兩造其餘攻擊、防禦方法及所為之立證
  ，經審酌後認與判決之結果不生若何影響，無庸再逐一予以論
  列；另再審原告所為其他陳述，均為再審之訴有理由，前訴訟
  程序之再開或續行後所應審酌之實體問題，然再審原告之再審
  之訴無理由，前訴訟程序無從再開或續行，該等實體問題，本
  院亦無庸再逐一予以論究，均合併敘明。
據上論結，本件再審之訴為無理由，爰判決如主文。
中　　華　　民　　國　　109 　年　　4 　　月　　22　　日
                  民事第二十二庭
                        審判長法　官  張靜女
                              法　官  丁蓓蓓
                              法　官  湯美玉
正本係照原本作成。
如不服本判決，應於收受送達後20日內向本院提出上訴書狀，其
未表明上訴理由者，應於提出上訴後20日內向本院補提理由書狀
（均須按他造當事人之人數附繕本）上訴時應提出委任律師或具
有律師資格之人之委任狀；委任有律師資格者，另應附具律師資
格證書及釋明委任人與受任人有民事訴訟法第466條之1第1項但
書或第2項（詳附註）所定關係之釋明文書影本。如委任律師提
起上訴者，應一併繳納上訴審裁判費。
中　　華　　民　　國　　109 　年　　4 　　月　　22　　日
　　　　　　　　　　　　　    書記官  陳美宜
附註：
民事訴訟法第466條之1（第1項、第2項）：
對於第二審判決上訴，上訴人應委任律師為訴訟代理人。但上訴
人或其法定代理人具有律師資格者，不在此限。
上訴人之配偶、三親等內之血親、二親等內之姻親，或上訴人為
法人、中央或地方機關時，其所屬專任人員具有律師資格並經法
院認為適當者，亦得為第三審訴訟代理人。